臺灣高等法院刑事判決　　　　　　　　96年度上訴字第1720號
上　訴　人　臺灣板橋地方法院檢察署檢察官
被　　　告　甲○○
選任辯護人　謝秉原律師
上列上訴人因被告違反槍砲彈藥刀械管制條例案件，不服臺灣板
橋地方法院96年度訴字第70號，中華民國96年3月22日第一審判
決（起訴案號：臺灣板橋地方法院檢察署95年度偵字第25436號
），提起上訴，本院判決如下：
    主  文
上訴駁回。
    理  由
一、公訴意旨略以︰被告甲○○受其胞兄許耀中（另案審理）之
    委託，將藏放於車號Z3-8999號自小客車駕駛座下方之可發
    射金屬子彈具有殺傷力（槍枝管制編號0000000000）之8釐
    米手槍1把及子彈2顆（經鑑定不具殺傷力），拿到隱密處丟
    棄，乃於民國（下同）95年5月26日下午7時許，在台北縣樹
    林市○○街321之21號對面路旁，持上開自小客車之鑰匙，
    開啟車門後，彎身以手觸摸駕駛座下方，確定上開槍枝及子
    彈藏放在駕駛座下方後，乃進入車內欲將該自小客車駛往偏
    僻處丟棄槍枝時，經員警當場查獲，並起出上開具殺傷力之
    8釐米手槍1把及不具殺傷力之子彈2顆。因認被告所為，觸
    犯槍砲彈藥刀械管制條例第8條第4項之罪嫌。
二、按犯罪事實應依證據認定之，無證據不得認定犯罪事實，又
    不能證明被告犯罪者，應諭知無罪之判決，刑事訴訟法第15
    4條第2項、第301條第1項分別定有明文。又槍砲彈藥刀械管
    制條例第8條第4項所謂持有槍枝，係指執持占有槍枝，必行
    為人已將槍枝置於自己管領之下，即實力支配狀態中，始構
    成犯罪（參照最高法院76年度台上字第2090號、79年度台上
    字第4351號判決意旨）；因此行為人雖然已著手實行占有槍
    枝之行為，惟如尚未將槍枝移置於自己之實力支配狀態下，
    因槍砲彈藥刀械管制條例及刑法均不處罰單純持有槍枝未遂
    罪，其行為應不罰。
三、公訴人認被告涉犯前揭未經許可持有可發射子彈具有殺傷力
    之槍枝罪嫌，無非係以：(一)被告甲○○於警詢及檢察官偵查
    中之供述；(二)同案被告許耀中於警詢之供述；(三)扣案之上開
    槍枝及子彈；(四)內政部警政署刑事警察局槍彈鑑驗書一份，
    為其論斷依據。
四、訊據被告甲○○堅決否認持有上揭槍枝之犯行，在原審中辯
    稱：警方查獲當時，伊並未將上開槍枝移至自己之實力支配
    下，在本院審理中則辯稱伊是要去伊兄車上拿奇異筆而非去
    拿槍彈云云。經查：
  (一)證人即查獲本案槍枝之警員陳文彬於原法院審理時具結證稱
    ：「（問：當天到八德街執行埋伏之情形？）當時車子停在
    路旁，我們在車子正後方距離車子後車廂約一部車身之人行
    道上假裝路人蹲在路上進行埋伏，後來有一部三陽喜美的自
    小客車載著甲○○停在路旁，甲○○從乘客座下車，從人行
    道走到我們偵查車輛的副駕駛座，他打開副駕駛座的車門，
    我看到他進入車內後有往下趴的動作，我們打開車門時，他
    的手伸到駕駛座的腳踏墊，有準備拿槍的動作，我打開駕駛
    座的車門抓住他的左手，另一個同事從他後方壓在車子上。
    」、「（問：當時你們循著他的手摸到腳踏墊，有無發現槍
    彈？）有的。我看到他的時候，他的手跟扣案槍彈是隔壹個
    腳踏墊，槍彈是被腳踏墊蓋著，他的手在槍彈的正上方。」
    、「（問：那把槍有無做指紋鑑定？）有的。鑑定結果上面
    沒有採到任何指紋。」（見原法院96年3月8日審判筆錄第4
    、6頁）。雖被告在本院審理中辯稱是去拿奇異筆而不是去
    拿槍彈云云，但與其在原審中所辯及其兄在警訊中所證不符
    ，而不足採，但由是可知，被告當時雖然有進入車內欲搜尋
    上開槍枝之動作，惟其手僅觸及駕駛座下方腳踏墊，上開槍
    枝則在腳踏墊之下方，被告並未直接觸碰該槍枝，更遑論已
    將該槍枝移置於自己之實力支配狀態下。又同案被告許耀中
    於警詢時陳稱：伊於95年5月25日或26日打電話教甲○○到
    伊停放上開車輛之地方，將手槍找個地方丟棄等語（見偵查
    卷第114頁），堪認被告於警詢及偵查中供稱：上開車輛平
    常由許耀中使用，因許耀中告訴伊該車之停放地點，伊在家
    中取得該車之鑰匙後前往打開車門時，即遭警方逮捕等情（
    見偵查卷第10、11頁），應非子虛。被告雖然持有上開車輛
    之鑰匙，惟尚未占有使用該車，自不能因被告持有該車鑰匙
    ，即推斷被告已執持占有上開槍枝。
  (二)被告於警詢及檢察官偵查中始終否認執持占有上開槍枝（見
    偵查卷第10-12頁、第60、61頁），公訴人以「被告甲○○
    之供述」證明本件犯罪事實，容有違誤。
  (三)同案被告許耀中於警詢時僅陳稱伊打電話請求被告至上開車
    輛內取出槍枝後丟棄等語（見偵查卷第114頁）。而被告尚
    未觸碰該槍枝即遭警方逮捕，已如前述。從而，許耀中於警
    詢中之供述，至多僅能證明被告已著手實行占有該槍枝之行
    為，不能證明被告已執持占有該槍枝。
  (四)卷附內政部警政署刑事警察局槍彈鑑定書僅能證明上開槍枝
    具有殺傷力，亦不能證明被告已執持占有該槍枝。
五、綜上所述，本件公訴意旨所執證據，尚不足以證明被告持有
    扣案具有殺傷力手槍1把及不具殺傷力之子彈2顆等物。此外
    ，復查無其他積極證據足為被告確有公訴人所指犯行之佐證
    ，揆諸首揭說明，應認不能證明被告犯罪，自應為被告無罪
    之諭知。
六、原審為被告無罪之判決，經核於法尚無不合。檢察官上訴意
    旨猶略以：依證人陳文彬之證述，被告應非僅持有汽車鑰匙
    ，而是已打開車門，坐上副駕駛座，彎下身體，伸手到駕駛
    座之腳踏墊下，準備拿槍。因此，以證人之證述來佐證被告
    辯稱甫取得車鑰匙打開車門即遭警查獲，係屬可信，而認定
    被告尚未支配該汽車，因認原判決尚非妥適等語。惟查：為
    警查獲放置槍彈之車輛確由許世鴻持鑰匙開啟，已認定如前
    ，而依被告所述，該車輛係由其兄即同案被告許耀中平常使
    用，由許耀中告知伊車輛所在地，並由伊自家中拿鑰匙再前
    往開啟，核與同案被告許耀中於警詢之供述相符，是被告係
    受其胞兄許耀中委託代為丟棄槍枝，則被告為家人處理事務
    ，自家中取該車鑰匙至許耀中停放車輛之地點開啟車門，亦
    屬常情，縱被告遭查獲時才剛彎下身體，而扣案之槍枝仍置
    於腳踏墊下，然尚不能以此即推論腳踏墊下所藏之槍枝已為
    被告所持有或已移置於其之實力支配狀態下。檢察官上訴復
    未提出足資證明被告犯罪之證據，僅就原審採證再為爭執，
    其上訴為無理由，應予駁回。
據上論斷，應依刑事訴訟法第368條，判決如主文。
本案經檢察官沈世箴到庭執行職務。
中　　華　　民　　國　　96　　年　　5 　　月　　23　　日
　　　　　　　　　刑事第8 庭審判長法　官　鄭文肅
　　　　　　　　　　　　　　　　  法　官　陳貽男
　　　　　　　　　　　　　　　　  法　官　張明松
以上正本證明與原本無異。
檢察官如不服本判決，應於收受送達後10日內向本院提出上訴書
狀，其未敘述上訴之理由者並得於提起上訴後10日內向本院補提
理由書（均須按他造當事人之人數附繕本）。
                                  書記官  柯月英
中　　華　　民　　國　　96　　年　　5 　　月　　23　　日
